臺灣高等法院臺南分院刑事判決　　 99年度上更(一)字第236號
上　訴　人
即　被　告　李長融
選任辯護人　蔡敬文律師
上列上訴人因偽證案件，不服臺灣臺南地方法院九十六年度訴字
第一七二九號中華民國九十七年八月二十一日第一審判決（起訴
案號：臺灣臺南地方法院檢察署九十六年度偵字第一六五一九號
），提起上訴，判決後經最高法院發回更審，本院判決如下：
    主  文
原判決撤銷。
李長融犯偽證罪，處有期徒刑壹年，減為有期徒刑陸月。
    事  實
一、李長融明知於民國九十四年十二月二十四日下午三時二十五
    分許，未親眼目睹陳銘城（過失傷害案業經本院判處有期徒
    刑三月確定）駕駛車牌號碼ＴＱ－五九一九號自用小客車與
    林瑋展騎乘車牌號碼ＰＯＥ—一三五號重型機車，在臺南市
    ○○路二二號前發生車禍之情形，竟基於偽證之犯意，於九
    十六年三月十九日下午三時四十分許，在臺灣臺南地方法院
    審理九十五年度交易字第五七號陳銘城過失傷害案（下稱過
    失傷害案）之刑事第一法庭內，經法院告以具結之義務及偽
    證之處罰後，就陳銘城駕車是否疏於注意後方有無來車即貿
    然倒車，致撞擊林瑋展；或係林瑋展騎車自行撞擊陳銘城所
    駕駛，正駛入騎樓停放之前揭自用小客車右後方，於案情有
    重要關係之事項，供前具結而虛偽證述：九十四年十二月二
    十四日發生本件車禍時，伊車子停在車禍現場的前面變電箱
    旁邊，伊下車等陳銘城，當陳銘城到現場，車子要切入停車
    ，此時林瑋展從後撞到陳銘城車子後車廂右邊的車角，之後
    林瑋展跌倒在地，伊看到林瑋展跌倒，無法牽車云云，足以
    影響法院判斷陳銘城駕車行為是否具有過失之判決結果。
二、案經本院函請臺灣臺南地方法院檢察署檢察官偵查起訴。
    理  由
壹、證據能力部分：
一、按被告以外之人於審判外之言詞或書面陳述，除法律有規定
    者外，不得作為證據。被告以外之人於審判外之陳述，雖不
    符前四條（指刑事訴訟法第一百五十九條之一至第一百五十
    九條之四）之規定，而經當事人於審判程序同意作為證據，
    法院審酌該言詞陳述或書面陳述作成時之情況，認為適當者
    ，亦得為證據，刑事訴訟法第一百五十九條第一項、第一百
    五十九條之五第一項分別定有明文。查，被告及其辯護人、
    檢察官就本判決所引用下列被告以外之人於審判外之供述及
    非供述證據，於本院準備程序及審理時均同意作為證據（見
    本院更(一)卷第三十五頁背面、四十六頁背面、六十六頁），
    本院審酌此等證據資料作成或取得之狀況，均無非法或不當
    取證之情事，亦無顯不可信之情況，故認為適當而均得作為
    證據。
二、另案之交通事故照片二十張均係以機械（照相機）方式所留
    存之影像（見警卷第十三頁至二十二頁），並非依憑人之記
    憶再加以轉述而得，是以上開各物證均非供述證據，殊無傳
    聞證據排除法則之適用，復無證據證明係公務員違背法定程
    序或經偽造、變造所取得，又與本件事實具有相當之關聯性
    ，應認照片二十張均有證據能力。
貳、實體部分：
一、訊據被告李長融矢口否認有何偽證犯行，辯稱：伊當天與陳
    銘城約在現場見面，確有在現場等候陳銘城，伊是依當時在
    場之實際經驗為基礎而為證述，沒有虛偽陳述等語。選任辯
    護人則以：(一)被告李長融之證述係強調『他看到陳（銘城）
    先生切車，告訴人（林瑋展）撞到車後、跌倒，是林瑋展撞
    陳銘城，因為陳銘城車子要切進去，不可能是陳銘城撞林瑋
    展」等情，綜觀其意，顯示被告所看到的是：陳銘城先生切
    車，故其依此推測判斷，應該是林瑋展撞陳銘城，因為陳銘
    城車子要切進去，不可能是陳銘城撞林瑋展，此乃證人個人
    意見或推測之詞，依據刑事訴訟法第一百六十條規定，頂多
    不得作為證據使用而已；被告既非憑空杜撰，而係依憑其當
    時在場之實際經驗為基礎所為之判斷！應不構成偽證罪。(二)
    證人林瑋展於九十六年三月十九日下午三時四十分許，在臺
    灣臺南地方法院審理過失傷害案結證稱：「（本件車禍發生
    之經過如何？）我沿南門路的機車專用機車道行駛，突然遭
    被告陳銘城的汽車（原本停在人行道上）從南門路的人行道
    快速垂直倒車撞到」等語，果爾，林瑋展人車跌倒之方向與
    地點，依一般日常生活經驗及物理慣性，不可能如卷附道路
    交通故現場圖之位置，而應該是陳銘城車子右後車廂的對角
    線延伸出去之位置，故臺灣臺南地方法院審理過失傷害案所
    使用之證據：臺灣省臺南區車行車事故鑑定委員會九十五年
    九月十三日台南區九五零七七一號鑑定意見書及臺灣省車輛
    行車事故覆議鑑定委員會九十五年十一月二十七日府覆議字
    第零九五零一零一零零五號函，均認定陳銘城當時確係垂直
    倒車，而非正要右轉進入騎樓云云，即有違經驗法則及論理
    法則，依刑事訴訟法第一百五十五條第一項但書之規定，上
    開車鑑會之鑑定報告，自無證據之證明力。從而，上開過失
    傷害案之一、二審判決，自有違證據法則而尚有可議之處等
    語。經查：
(一)、證人李長融於九十六年三月十九日在過失傷害案審理時結證
    稱：「九十四年十二月二十四日發生本件車禍時，我有在現
    場。我當時人在車禍現場的前面變電箱旁邊，我車子停在變
    電箱旁邊，我下車等被告（陳銘城），當他到現場，車子要
    切入停車，此時告訴人（林瑋展）從後撞到被告車子後車廂
    右邊的車角，而後告訴人跌倒在地，我看到告訴人跌倒，無
    法牽車，後來我看到有人幫他扶車，我就沒有過去幫忙」等
    情，有原審及本院依職權調閱之過失傷害案九十六年三月十
    九日審判筆錄在卷可稽（見他字第二三八六號卷第三二頁、
    原審九十五年度交易字第五七號卷第一三０頁、本院更(一)卷
    第二二頁）。而被告於過失傷害案審理時本於證人身分所證
    述之詞，經臺灣臺南地方法院檢察署檢察官勘驗結果為：「
    一、審判長有告知證人李長融偽證之意義與處罰。二、證人
    李長融有朗讀結文。三、證人李長融證述之內容同審判筆錄
    之記載。四、證人李長融強調『他看到』陳先生切車，告訴
    人撞到車後、跌倒，是告訴人撞被告，因為被告車子要切進
    去，不可能是被告撞告訴人等情」，有勘驗筆錄及被告李長
    融親自書立之證人結文一紙在卷可稽（見原審及本院依職權
    調閱之九十五年度交易字第五七號過失傷害案卷第一四一頁
    ）。被告於九十六年三月十九日在過失傷害案所為證述，經
    本院前審勘驗結果，被告確有證稱：「我是有看到被告已經
    把車子切入，被害人撞到，跌倒。」（見本院上訴卷第四０
    頁）。被告自行整理之作證錄音帶譯文亦載明：「他（陳銘
    城）轉入，機車就撞到」（見本院上訴卷第八０頁）。被告
    確有於九十六年三月十九日下午三時四十分許，在臺灣臺南
    地方法院審理九十五年度交易字第五七號案件之刑事第一法
    庭內，經法院告以具結之義務及偽證之處罰後，就陳銘城駕
    車是否疏於注意後方有無來車即貿然倒車乙節，供前具結而
    證稱：九十四年十二月二十四日發生本件車禍時，伊車子停
    在車禍現場的前面變電箱旁邊，伊下車等陳銘城，當陳銘城
    到現場，車子要切入停車，此時林瑋展從後撞到陳銘城車子
    後車廂右邊的車角，之後林瑋展跌倒在地，伊看到林瑋展跌
    倒在地等情，堪予認定。
(二)、被告雖以上開情詞置辯；然被告於過失傷害案中本於證人身
    分所為上開證詞，不僅為該案告訴人林瑋展所否認，證人即
    到現場處理之警員劉明輝於九十五年四月十七日檢察官偵查
    時，亦未證述當時證人李長融有在現場（見九十五年度偵字
    第一九八０號卷第八頁）。該案被告陳銘城於警詢及檢察官
    偵查中皆未提及李長融有在現場；陳銘城於九十五年二月十
    四日檢察官偵訊時並陳稱：「當天我和該屋主（南門路二二
    號自來水公司）約好要看房子，我本來要承租該屋，車禍當
    時屋主未到，我們約定三點半見面」；後又改稱：「當天是
    約仲介公司的人要見面，不是屋主，當天【仲介公司的人也
    還沒到】」等語（見九十五年度核交字第七八號卷第四頁、
    第五頁）。而被告李長融於本院前審自承從事泥水工，有投
    資養魚等語（見本院上訴卷第六八頁）。並未陳述其從事仲
    介，則當天陳銘城所稱之「屋主」，「仲介公司的人」是否
    被告李長融，已有可疑。該案被告陳銘城卻於原審準備程序
    中另謂有介紹人李長融可以作證，則本案被告李長融當時是
    否有在現場，以及是否有看到車禍發生之情形，即非無疑。
    再者，依過失傷害案現場照片顯示均只有該案被告陳銘城站
    立於該處，有各該照片二十幀附卷可佐（見警卷第一三頁至
    二二頁），該案告訴人坐於變電箱旁銀色轎車後面（證人李
    長融所言停放車輛之變電箱旁僅有一輛銀色轎車），被告陳
    銘城之小孩則站在不遠處，但均未見本案被告即該案證人李
    長融與被告陳銘城站在一起之照片，參以被告李長融於該所
    證述之上開證言以觀，若被告李長融果真如其所稱之其有在
    現場並看見車禍發生之情形，則其不過去和該案被告陳銘城
    打招呼並瞭解情況（照片係警員隨機拍攝，被告李長融並未
    在現場），反而銷聲匿跡，顯與一般社會生活之經驗法則不
    符。被告李長融於本院前審雖辯稱：「我因為還要去養魚，
    而且撞到也不嚴重。」云云；惟被告既知警員要來，其尤有
    必要留下來，為陳銘城作證，證明車禍發生經過，斷無為養
    魚而未留下來等候警員，遽行離去之理。被告所辯應不足採
    。況被告陳銘城於偵查中亦自承當時本案被告李長融尚未到
    場等語明確（見九十五年度核交字第七八號卷第五頁）。衡
    酌被告於本院更一審審理時供稱：「‧‧‧但實際上我沒有
    看到車禍的擦撞過程」等語（見本院更(一)卷第七一頁）。足
    認車禍發生時被告確實未在現場目擊。被告李長融顯係事後
    循於過失傷害案被告陳銘城之請而出面為陳銘城作虛偽之證
    言，殊難認其確實有在現場並看見車禍發生之情形，其證言
    顯與事實不符而為虛偽之證言，應可認定。被告辯稱車禍時
    其在現場目擊，且依據現場之實際經驗而為證述，沒有虛偽
    陳述云云，顯與事實不符，不足採信。
(四)、就另案被告陳銘城駕車是否疏於注意後方有無來車即貿然倒
    車，致撞擊林瑋展；或係林瑋展騎車自行撞擊陳銘城所駕駛
    ，正駛入騎樓停放之前揭自用小客車右後方等情，係與該案
    案情有重要關係之事項，惟本案被告李長融於該案中竟供前
    具結而為虛偽之陳述，業如前述，其於該案中所證述虛偽之
    詞，顯然足以影響原審於該案中判斷陳銘城駕車行為是否具
    有過失之判決結果，況且，參酌被告於原審審理時亦自承：
    「我離車禍地點還有一段距離，陳銘城與林瑋展相撞時情況
    我是沒有看到，我只有聽到聲音，我過去看時，林瑋展已經
    倒在地上」等語（見原審卷十三、三十八頁；本院更(一)卷第
    七十一頁），核與被告於本院更一審審理時上開：「‧‧‧
    但實際上我沒有看到車禍的擦撞過程」之供述不符；則被告
    既未見聞車禍發生之實情，竟基於證人之身分虛偽證稱：當
    陳銘城到現場，車子要切入停車，此時林瑋展從後撞到陳銘
    城車子後車廂右邊的車角，之後林瑋展跌倒在地，伊看到林
    瑋展跌倒，無法牽車云云，顯然係虛構其有「親自見聞」前
    開車禍發生之情形，準此以觀，益徵被告李長融根本未在場
    ，其主觀上對於其供前具結而對於案情有重要關係之事項，
    確有偽證之故意存在，彰彰甚明。
(五)、證人陳銘城於本院更一審審理時固結證稱：「（你是否認識
    被告？）認識」。「（如何認識？）以前我在我家隔壁的高
    賓茶行喝茶時看過被告」。「（你和林瑋展發生車禍時，被
    告是否有出現在現場？）有」。「（你如何發現被告出現在
    現場？）發生車禍時，我跑過去林瑋展那裡，林瑋展要站起
    來的時候，我抬頭時有看到被告站在旁邊，之後我就沒有再
    看到他了」。「（你在何地點看到被告？）在機車倒地的地
    方，在扶起林瑋展機車時看到被告」。「（何人把機車扶起
    來？）車禍現場的對面有工地在施工，發生車禍時，有一個
    工人跑過來扶林瑋展起來」。「（你的車子與林瑋展的機車
    發生碰撞，你的車子位置為何？）我的車子從車道要轉入騎
    樓，車頭已進入騎樓，但車尾凸出在機車道」。「（當時被
    告為何出現在現場？）當時我要被告幫我估價，我原本預備
    承租房屋作為補習班，而該房屋原本是作為倉庫使用，所以
    我要被告幫我做土木施工，要他幫我估價，因被告從事土木
    施工」。「（你們有事先約定到現場？）是」。「（在何處
    約定？）高賓茶行」。「何時約定？）車禍當日」。「被告
    有無幫忙你處理車禍事宜？）沒有，被告當時走來走去，沒
    有要幫忙的意思，車禍當時，我也慌了」。「（對面的工人
    來幫忙林瑋展扶起機車，共有幾人？）當時現場很混亂，約
    三、四個人」。「（被告與工人在現場，你在地檢署有無請
    求傳訊他們作證？）當時我想對方只是要錢，所以當時未主
    張要傳訊證人」。「（你何時聲請傳訊證人？）檢察官起訴
    後，我發現事情不是我想的那麼簡單，所以我才請求傳訊證
    人即被告，因為其他現場的人我不認識」。「（你有無報案
    ？）有」。「（發生車禍後多久才報案？）發生後約十分鐘
    ，本來我要報案，但對方希望再談，當時我也希望能夠和解
    ，不要報案，對方也是希望能夠和解，所以我們談了一陣子
    」。「（被告何時離開現場？）我們報案之後，警察未到場
    他就離開了」。「（被告要離開時，有無告訴你？有」。「
    （〈提示臺南地檢署九十五年度核交字第七八號卷第四至五
    頁予證人閱覽〉你當天在檢察官偵訊中所述，有無遭到檢察
    官威脅、利誘或其他不正取供？）沒有」。「（是否均出於
    自由意識而陳述？）是」。「（當日你向檢察官供稱「當天
    是仲介公司的人要見面，不是屋主，當天仲介公司的人也還
    沒到」，此話是否屬實？）我預備承租的房子是自來水公司
    的倉庫，我也不知道要說屋主或說仲介，屋主是自來水公司
    ，仲介是裡面員工，當初是我慌了，我是臨時起意要看現場
    、估價，他打電話說該日放假沒有辦法到，所以叫我跟守衛
    說一聲，自己進去看屋，我在偵訊中所述是我慌亂了，今日
    所述才是事實真相」。「（你在偵訊中所指「仲介公司的人
    」係指何人？）仲介是自來水公司的員工」。「（屋主係指
    何人？自來水公司」。「（你剛才供稱「仲介公司的人要見
    面」，是指自來水公司的員工，當日李長融是何身分？）李
    長融是要幫我估價、施作土木的工人，因為我要將房子隔間
    ，所以請他來估價」。「（李長融是否你在檢察官偵訊中所
    指「仲介公司的人」？不是」。「（當日你是否請李長融來
    估價？）是」。「（你所指的「仲介公司的人」係指何人？
    ）自來水公司的員工，我不知道其姓名，其約五、六十歲左
    右」。「（其姓名是否可提供給法院俾利傳訊作證？）我可
    以去查，我是在健康路的茶行聽說該人」。「（你剛才證述
    「他打電話說該日放假沒有辦法到，所以叫我跟守衛說一聲
    」，係指何人？）林明基」。「（為何林明基有權跟你這麼
    說，他是否自來水公司的員工？）林明基是自來水公司的退
    休員工」。「（你如何與被告約定到現場估價？）車禍當日
    下午二點多我閒逛到隔壁的高賓茶行，我到茶行問老闆是否
    有認識的土木工人，被告當時在茶行，他說他可以施作，我
    們遂相約下午三點到現場，但我有遲到，在車禍發生之前，
    我們沒有聯絡，亦無見面」。「（你是否向自來水公司承租
    房屋？）我想承租自來水公司的倉庫」。「（車禍當日，自
    來水公司是否放假？）當日好像是放假」。「（你何時跟自
    來水公司的員工或是仲介約當日下午三點多見面？）當日下
    午二點，我們約下午三點見面，我載小孩子後過去現場，所
    以我遲到了」。「（你何時向自來水公司的人表示有意承租
    房子？）確定日期我不記得了，大概是在看房子之前的一、
    二個禮拜，九十四年十二月二十四日下午二點左右我在高賓
    茶行與李長融碰面」。「（九十四年十二月二十四日你與被
    告是否第一次見面？）我於九十四年十二月二十四日下午二
    點左右是與被告第一次見面」。「（被告在你向自來水公司
    租屋的事件中，是否擔任仲介？）不是」。「（被告是否擔
    任介紹人？）不是」。「（〈提示臺南地方法院九十五年度
    交易字第五七號第四十頁九十五年七月十七日陳銘城訊問筆
    錄予證人閱覽〉你於九十五年七月十七日提到你與被告是在
    茶行認識的朋友，他介紹你與自來水公司租賃房屋，有何意
    見？）我從來沒有說被告是介紹人」等語（見本院更(一)卷第
    四七頁至五０頁背面）。審判長請證人陳銘城查報其所證述
    「自來水公司員工」為何人及年籍資料俾利傳喚。據證人陳
    銘城陳報該「自來水公司員工」林明基不願出庭作證（見本
    院更(一)卷第五十四頁）。果爾，陳銘城既於九十四年十二月
    二十四日前一、二週前經自來水公司員工介紹而有意承租自
    來水公司之倉庫，乃於放假日臨時決定與介紹人及不知名之
    自來水公司員工（或承辦人，下同）看房子；既與介紹人及
    自來水公司員工約好看房子，乃自來水公司員工竟電告該日
    放假沒法到場；自來水公司員工既無法到場，則於上班日到
    場即可，乃自來水公司員工竟然電告陳銘城跟守衛說一聲，
    自己進去看屋；既約好看屋估價，竟於當日下午二時許在高
    賓茶行與第一次見面之被告李長融相約三時許同往估價，均
    悖於常情。足認證人陳銘城上開證述，顯係被告於陳銘城所
    犯過失傷害案作證而觸犯偽證罪，不得不為被告李長融作證
    之迴護之詞，自不足資為被告之有利證據。又證人嚴憲章於
    本院更一審結證稱：「（你是否認識被告？）認識，被告是
    我的客人」。「（你與被告認識多久？）逾十年」。「（你
    是否認識陳銘城？）認識，陳銘城是我鄰居」。「（你與陳
    銘城認識多久？）從七十三年迄今」。「（陳銘城之職業為
    何？）代書、經營幼稚園及補習班」。「（被告之職業為何
    ？）土木業」。「（被告和陳銘城如何認識？）在我茶行泡
    茶認識」。「（陳銘城之前是否曾在你的茶行中提及要找土
    木師傅的事情？）有，當時被告剛好在我的茶行泡茶，他說
    他可以施作」。「（時間為何時？）不記得了，約一、二年
    以前的事了」。「（陳銘城說要找土木師傅是何時的事？）
    是在下午，正確時間忘記了」。「（你是否介紹被告給陳銘
    城？）沒有，被告在我的茶行泡茶，是他主動說可以施作土
    木工程，他們也約好要去看施工地點」。「（施工地點為何
    ？）不知道」。「（你是否知道陳銘城的車禍事件？）事後
    才知道」。「（如何知道？）被告去我那裡泡茶提及才得知
    」。「（陳銘城在你茶行提及他要找土木師傅的事情時，陳
    銘城是否已與被告認識？）被告與陳銘城之前在我茶行見面
    時有點頭打招呼，但我不知道他們雙方當時是否已知對方的
    職業」等語（見本院更(一)卷第六六至六七頁）。證人嚴憲章
    既無法證明被告與陳銘城確於九十四年十二月二十四日下午
    二時許在高賓見面約定同往自來人公司倉庫估價，且無法證
    明被告確於車禍當時在場之事實，其證言自亦不足資為被告
    之有利證據。
(六)、被告選任辯護人另以上開情詞為被告辯護；但查，陳銘城駕
    駛之自小客車與林瑋展騎乘之機車發生碰撞時，林瑋展既在
    行進中，發生車禍後機車行進方向可能因駕駛者之反應快慢
    及當時現場之路況等各種因素而有不同，被告選任辯護人指
    摘依一般日常生活經驗及物理慣性，不可能如卷附道路交通
    事故現場圖之位置，而應該是陳銘城車子右後車廂的對角線
    延伸出去之位置云云，已失所據。且臺灣臺南地方法院審理
    九十五年度交易字第五七號案陳銘城過失傷害案業已判決被
    告陳銘城處有期徒刑三月確定，業經本院依職權調閱前開卷
    證查明無訛（見本院更(一)卷第二十二頁），該案既無積極證
    據證明上開判決有何違法之處，被告選任辯護人任意指摘該
    案判決所採之臺灣省臺南區車輛行車事故鑑定委員會九十五
    年九月十三日台南區九五零七七一號鑑定意見書及臺灣省車
    輛行車事故覆議鑑定委員會九十五年十一月二十七日府覆議
    字第零九五零一零一零零五號函，有違經驗法則及論理法則
    ，依刑事訴訟法第一百五十五條第一項但書之規定，上開車
    鑑會之鑑定報告，自無證據之證明力暨上開過失傷害案之一
    、二審判決，自有違證據法則而尚有可議之處云云，自無足
    採。又偽證罪之構成，以於執行審判職務之公署或於檢察官
    偵查時對於案情有重要關係之事項，供前或供後具結，而為
    虛偽之陳述為要件，所謂虛偽之陳述，係指與案件之真實相
    悖，而足以陷偵查或審判於錯誤之危險者而言。被告於過失
    傷害案證述：「我是有看到被告已經把車子切入，被害人撞
    到，跌倒後，我過去扶他起來」。「被害人的機車來撞人家
    的車子的角角，他（被告）的車子都已經切入停車，怎麼可
    能去撞人家」等語，已如上述；被告之上開證述固有「（陳
    銘城）怎麼可能去撞人家一語」，唯綜觀被告之全部證言，
    被告既證述車禍時其在現場，親眼目擊車禍之發生，於被害
    人撞到，跌倒後，親自將之扶起來等情，足認被告為上開證
    言，被告非本於臆測或推斷，而係本於其確信所為，選任辯
    護人抗辯被告上開證言係被告即證人個人意見或推測之詞，
    依據刑事訴訟法第一百六十條規定，頂多不得作為證據使用
    而已；況且被告並非憑空杜撰，自不構成偽證罪責云云，亦
    無足採。
(七)、綜上各情相互勾稽，被告矢口否認於前開時、地有何偽證之
    犯行，經核與事實不符，難信屬實，本案事證明確，被告之
    犯行，洵堪認定。
二、核被告李長融所為，係犯刑法第一百六十八條證人於執行審
    判職務之公署審判時，於案情有重要關係之事項，供前具結
    而為虛偽陳述罪。
三、原審以被告犯罪事證明確，論罪科刑，固非無見；上訴意旨
    仍執陳詞，否認犯罪，任意指摘原判決不當，固屬無據；但
    查，原判決於事實欄係認「李長融基於偽證之犯意，於九十
    六年三月十九日下午三時四十分許，在本院（臺灣臺南地方
    法院）審理九十五年度交易字第五七號案件之刑事第一法庭
    內」犯偽證罪；乃於理由欄認「被告李長融所為，係犯刑法
    第一百六十八條證人於【檢察官偵查時】，於案情有重要關
    係之事項，供前具結而為虛偽陳述罪。爰審酌被告以證人身
    份【於檢察官偵查案件時】具結為虛偽之陳述，藐視證人到
    庭作證應據實陳述之義務，影響司法威信，並浪費無謂之司
    法資源‧‧‧」等情（見原判決第五頁理由二、第一行至第
    五行部分），事實認被告係於執行審判職務之公署審判時犯
    偽證罪，理由卻認被告係於檢察官偵查時犯偽證罪，事實與
    理由顯然矛盾，有判決違背法令之違誤。原判決既有可議，
    ，自應由本院予以撤銷改判。爰審酌被告以證人身分，於執
    行審判職務之公署審判時，具結而為虛偽之陳述，藐視證人
    到庭作證應據實陳述之義務，影響司法威信，並浪費無謂之
    司法資源，迄本院審理時猶矢口否認犯行，毫無悔悟之心，
    犯後態度欠佳等一切情狀，量處如主文第二項所示之刑。又
    被告犯罪之時間在九十六年四月二十四日以前，所犯罪名又
    非中華民國九十六年罪犯減刑條例第三條所列不得減刑之範
    圍，應依同條例第二條第一項之規定，減其宣告刑二分之一
    ，以示懲儆。至被告選任辯護人於本院審理時聲請諭知緩刑
    部分，因被告於犯罪後，猶矢口否認犯罪，毫無悔意；檢察
    官仍請維持原審諭知之刑度，本院難認被告無再犯之虞，自
    不宜宣告緩刑，附此敘明。
四、被告於本院前審聲請再送車禍鑑定，惟查，上開過失傷害案
    業經送臺灣省臺南區車輛行車事故鑑定委員會鑑定，復送臺
    灣省車輛行車事故覆議鑑定委員會覆議，有臺灣省臺南區車
    輛行車事故鑑定委員會九十五年九月十三日台南區九五零七
    七一號鑑定意見書及臺灣省車輛行車事故覆議鑑定委員會九
    十五年十一月二十七日府覆議字第零九五零一零一零零五號
    函在卷可參（見九十五年度交易字第五七號卷第六四至六七
    頁、七八頁；本院更(一)卷第二三至二五頁、七五頁），且本
    案重點在被告李長融有無於陳銘城與林瑋展發生車禍時在場
    ，被告有無目睹車禍發生經過，與陳銘城有無過失無涉，況
    陳銘城與林瑋展間過失責任為何，業經本院另案判決確定，
    被告未提出新事證，證明有再為鑑定之必要，所請核無必要
    ，併此敘明。
五、據上論斷，應依刑事訴訟法第三百六十九條第一項、第三百
    六十四條、第二百九十九條第一項前段，刑法第一百六十八
    條，中華民國九十六年罪犯減刑條例第二條第一項第三款、
    第七條，判決如主文。
本件經檢察官謝錫和到庭執行職務。
中    華    民    國      100   年     1   月   5     日
                  刑事第二庭  審判長法  官  葉居正
                                    法  官  張桂美
                                    法  官  陳春長
以上正本證明與原本無異。
如不服本判決應於收受送達後10日內向本院提出上訴書狀，其未
敘述上訴理由者，並得於提起上訴後10日內向本院補提理由書（
均須按他造當事人之人數附繕本）「切勿逕送上級法院」。
                                      書記官  尤乃玉
中    華    民    國   100    年    1     月    5     日
附錄本判決論罪科刑法條：
中華民國刑法第168條
（偽證罪）
於執行審判職務之公署審判時或於檢察官偵查時，證人、鑑定人
、通譯於案情有重要關係之事項，供前或供後具結，而為虛偽陳
述者，處7年以下有期徒刑。